臺灣臺中地方法院民事判決　　　　　　　96年度訴字第2671號
原　　　告　乙○○
訴訟代理人　吳文虎律師
被　　　告　甲○○
上列當事人間債務人異議之訴事件，本院於96年11月6日言詞辯
論終結，判決如下：
    主  文
原告之訴駁回。
訴訟費用由原告負擔。
    事實及理由
甲、程序方面：
一、按被告於訴之變更或追加無異議，而為本案之言詞辯論者，
    視為同意變更或追加。民事訴訟法第255條第2項定有明文。
    本件原告起訴聲明為：「(1)確認民國（下同）96年執字第
    5133 7號民事裁定中命原告給付被告新台幣（下同）
    1,514,722元本票債權及其利息不存在。(2)撤銷被告聲請之
    96年執字第51337號強制執行。」，嗣於本院審理時變更聲
    明為：「(1)被告所持鈞院92年執五字第48740號債權憑證不
    得向原告為強制執行。(2)鈞院96年度執字第51337號債權人
    （即被告）甲○○所憑92年度執五字第48740號之債權憑證
    所為之強制執行應予撤銷。」，被告無異議而為本案之言詞
    辯論（參本院96年10月26日言詞辯論筆錄），依首開法條規
    定，視為同意變更，核先敘明。
乙、實體方面：
一、原告起訴主張：兩造間前因本票及借款之債權債務關係，經
    被告向鈞院民事執行處聲請強制執行，以92年度執字第4874
    0號執行查封在案，但經雙方於上該案號執行拍賣前，於93
    年1月16日簽訂協議書（下稱系爭協議書），雙方以50萬元
    達成協議，並由被告向該執行法院撤回強制執行及撤銷房屋
    之查封，而被告與原告間於93年以前之所有債務關係均消滅
    ，是依民法第307條規定，被告所執93年以前原告所簽發之
    所有本票的請求權於93年1月16日止業已全部消滅。惟被告
    於96年8月2日又依早已消滅之債權向鈞院訴請強制執行，原
    告爰依強制執行法第14條規定，提起本件訴訟。
二、對被告抗辯之陳述：
  (一)被告抗辯系爭協議書中所指之債務為91年3月27日之借條
    78,000元，並非原告所稱93年以前所有債務關係消滅云云。
    惟查此借條與協議書中所稱借據、本票均係為93年1月16日
    以前之債權依據，自包括在內。況系爭協議書之和解金額為
    50萬元，被告主張係為78,000元之債權和解，實有違常理。
  (二)查鈞院債權憑證92年執字第48740號中載明受償金額為50萬
    元（包括執行費部分），與系爭協議書之金額相同，債權憑
    證發給日期為93年1月19日，為系爭協議書簽訂後3天。另96
    年執字第51337號強制執行之標的地號陳平段1448地號土地
    及建號陳平段5546號房屋於87年1月14日即為原告所有，非
    於被告撤回92年執字第48740號後才登記於原告名下，被告
    於92年執字第48740號該次強制執行程序中即可請求。此以
    足證當初被告撤回92年執字第48740號之強制執行係為兩造
    間之債權債務關係消滅而非基於強制執行法第27條所規定：
    「無可供強制執行之財產」。
並聲明：(一)被告所持鈞院92年執五字第48740號債權憑證不得向
    原告為強制執行。(二)鈞院96年執字第51337號債權人甲○○
    所憑92年度執五字第48740號之債權憑證所為之強制執行應
    予撤銷。(三)訴訟費用由被告負擔。
三、被告則辯以：
  (一)依兩造所簽訂之系爭協議書內容，並無被告與原告間於93年
    以前之所有債務關係均消滅之約定，也未約定不得向法院聲
    請發給債權憑證，更未禁止再憑債權憑證聲請法院強制執行
    ，此有系爭協議書影本可證。原告謂兩造於93年1月16日簽
    訂系爭協議書，以50萬元達成協議，被告與原告間於93年以
    前所有債務關係均消滅，顯係誤解。
  (二)又上開協議書中，所謂如有遺漏未交還之乙方（原告）借據
    本票，一律作廢。係指被告持有之原告91年3月27日之78,00
    0元借條，及如有漏未聲請法院強制執行之本票而言。
  (三)鈞院93年1月19日依強制執行法第27條規定發給債權憑證，
    明示以後發現其有可供強制執行之財產時，得提出該債權憑
    證聲請強制執行。該債權憑證之債權，並未消滅，被告憑持
    有之債權憑證，自得聲請強制執行。原告謂兩造間於93年以
    前所有債務關係均消滅，沒有事實法律依據，顯係曲解。
 答辯聲明：(一)原告之訴駁回。(二)訴訟費用由原告負擔。
四、得心證之理由：
  (一)本件被告執有原告所簽發之系爭本票3張、支票2張，於92年
    間取得本院92年度票字第15357號本票執行裁定、92年度促
    字第90708號支付命令、92年度促字第89056號支付命令，並
    執上開確定之本票裁定及支付命令，於92年間向本院聲請強
    制執行，然兩造於93年1月16日簽訂系爭協議書，由被告撤
    回上開強制執行，被告並取得本院92年執五字第48740號債
    權憑證，嗣再於96年8月間持該債權憑證向本院聲請就原告
    之財產強制執行（本院96年度執字第51337號），經本院民
    事執行處對原告名下之不動產（即台中市○○區○○段1430
    －10、1448、1448－1等地號土地及同地段5546建號房屋）
    查封進行拍賣，而執行程序迄未終結等各節為兩造所不爭，
    並經本院調取92年度執字第48740號、第50508號、第50509
    號，及96年度執字第51337號執行卷核閱屬實，自堪信為真
    實。
  (二)按執行名義成立後，如有消滅或妨礙債權人請求之事由發生
    ，債務人得於強制執行程序終結前，向執行法院對債權人提
    起異議之訴；如以裁判為執行名義時，其為異議原因之事實
    發生在前訴訟言詞辯論終結後者，亦得主張之，強制執行法
    第14條第1項定有明文。次按所謂消滅債權人請求之事由，
    例如清償、提存、抵銷、免除、混同、更改解除條件成就、
    契約解除或行使撤銷權、債權讓與或債務承擔等事由；至所
    謂妨礙債權人請求之事由，例如同意延期清償、債務人行使
    同時履行抗辯權、消滅時效完成（消滅時效完成，並非請求
    權之消滅而係抗辯權之產生，故應認係妨礙債權人請求之事
    由）等事由。又主張法律關係業經清償、抵銷、免除等變更
    或消滅事由者，應就該法律關係變更或消滅之事實，負舉證
    之責任。
  (三)本件原告主張兩造於93年1月16日簽訂系爭協議書，雙方達
    成協議由原告給付被告50萬元，被告撤回92年執字第48740
    號之強制執行及房屋查封，是兩造間93年以前之債權債務關
    係業已消滅，被告不得再依已消滅之債權聲請強制執行，並
    提出系爭協議書影本為證。被告對簽訂系爭協議書，及已收
    取原告給付之50萬元等情事不爭執，惟否認曾對原告於93年
    以前所有債務關係均消滅一事達成協議。是以，本院先應予
    審究者即為被告於收受原告給付之50萬元之後，是否有拋棄
    其餘債權請求權之意思？經查：
  (1)被告對原告所提出兩造於93年1月16日所簽訂之系爭協議書
    不爭執，又該協議內容載明：「1.乙方（原告）給付甲方（
    被告）50萬元，93年以前甲方持有之乙方借據本票甲方均應
    交還乙方，如有遺漏未交還之乙方借據本票，一律作廢。2.
    甲方向法院撤回對乙方之強制執行，撤銷對乙方房屋之查封
    。」等語，惟遍查上開協議內容，並無原告所稱「兩造間於
    93年以前所有債權債務務均消滅」之明文約定，且亦無被告
    同意於收受50萬元後，拋棄93年以前其餘債權請求權之證據
    。則原告就此有利於己之事實，復未舉出其他確實證據證明
    其所述實在，本院自無從為有利於原告之認定，則原告主張
    兩造間所有債權債務關係已消滅及被告已拋棄其餘債權云云
    ，尚屬無據。
  (2)次查，依被告於93年1月16日向本院民事執行處提出之民事
    聲請狀（參本院92年執字第48740號卷），被告陳報、聲請
    之第3點：「債務人之欠債1,778,000元及自附表所列利息起
    算日起，至清償日止按年息6%計算之利息，扣除50萬元後，
    請發給債權憑證。」等語，由上開內容，亦可知被告表明於
    收受50萬元後，僅係就全部債權金額扣除50萬元，並無對原
    告其餘之債權為全部拋棄之意思表示。此外，經本院審查發
    給被告之92年度執字第48740號債權憑證及分配表（參本院
    92年執字第48740號卷），就被告受償情形部分，乃係就原
    告清償之50萬元，優先受償執行費用外，就原告積欠被告之
    5筆票款債務則依比例分配受償後，尚有不足受償之債權，
    並載明受償金額（含執行費、本金、利息）共計50萬元。再
    者，被告對原告之債權金額（不包含利息部分）共計達1,77
    8,000元，其焉有可能僅以50萬元與原告達成和解，並對原
    告承諾拋棄剩餘全部債權請求權，此亦與常情不符。據上，
    原告主張被告曾對其表示同意拋棄剩餘債權請求權云云，難
    以採信；被告抗辯未曾對原告表示拋棄剩餘債權給付請求權
    等語，應可採信。
  (四)再按「因清償債務而對於債權人負擔新債務者，除當事人另
    有意思表示外，若新債務不履行時，其舊債務仍不消滅。」
    民法第320條定有明文。原告主張：被告於兩造成立和解後
    ，雖未將本票交還原告，但原告已給付被告50萬元，原告所
    負之全部票據債務即因而消滅等語，為被告否認，被告並抗
    辯：除清償之50萬元外的其他債權，被告並沒有拋棄，50萬
    元之本票可以還給原告，其他不能還云云。經查原告向被告
    借款，簽發系爭本票、支票予被告，屆期提示，未獲兌現，
    則依前揭法條規定，兩造未有被告收受原告給付之50萬元之
    後，所有債務全部消滅之約定，則其借款債務仍難謂全部消
    滅。復查負債字據之返還，並非債務消滅之要件，縱兩造於
    系爭協議書，有約定被告須將93年以前原告簽發予被告之借
    據本票返還，如不交還一律作廢，但被告縱將上開系爭本票
    返還，依前述，原告所有債務均難謂全部消滅，被告亦未拋
    棄其全部債權請求權。又本件原告雖提出系爭協議書及被告
    收受50萬元之收據為證，而該等證據僅能證明兩造確曾達成
    協議，又協議之內容略為：「乙方（原告）給付甲方（被告
    ）50萬元，93年以前甲方持有之乙方借據本票甲方均應交還
    乙方，如有遺漏未交還之乙方借據本票，一律作廢。」等語
    ，惟核其文義，並無被告同意免除原告其餘欠款債務，或承
    諾拋棄剩餘債權請求權之意。再者，縱若原告主張給付被告
    50萬元後，被告須交還其所持有93年以前借據本票予原告一
    事屬實，然據上開協議內容亦僅載明關於本票借據部分，而
    被告對原告之債權除本票債權外尚有支票債權存在，關於支
    票債權部分自不在系爭協議範圍內，是自無從據此即認被告
    同意由原告交付50萬元，以消滅其所負93年以前之所有債務
    。則原告主張其對被告93年以前所負所有債務，業因與被告
    成立和解而消滅云云，自非可採。
  (五)末查，被告執本院92年執字第48740號債權憑證對原告名下
    之財產聲請強制執行，而該債權憑證所載之執行名義除本院
    92年度票字第15357號確定之本票裁定外，尚有本院92年度
    促字第90708號、第89056號確定之支付命令。原告主張被告
    不得持上開債權憑證向其為強制執行，並提出系爭協議書之
    約定為證，然依前揭敘述，系爭協議書約定系爭本票之返還
    至多僅能證明原告就本院92年度票字第15357號本票裁定之
    執行名義部分有所主張。原告未另行舉證證明上開另二個確
    定支付命令之執行名義成立後，曾有其他足以消滅或妨礙被
    告請求其履行支票債務之事由發生，則原告主張撤銷本院96
    年度執字第51337號全部之強制執行程序，即屬無據。
五、綜上所述，原告主張兩造已達成協議，被告已拋棄93年以前
    之所有債權，兩造間之債權債務關係業已消滅，而有消滅或
    妨礙債權人請求之事由存在，依強制執行法第14條之規定，
    主張被告所持本院92年度執五字第48740號債權憑證不得向
    原告為強制執行，及請求本院96年度執字第51337號給付票
    款強制執行事件就原告所有之不動產，所為查封及拍賣強制
    執行程序應予撤銷，為無理由，應予駁回。
六、本件事證已臻明確，兩造其餘主張陳述及所提之證據，經本
    院斟酌後，認與判決結果不生影響，均毋庸再予論述，附此
    敘明。
七、據上論結，本件原告之訴為無理由，依民事訴訟法第78條，
    判決如主文。
中　　華　　民　　國　　96　　年　　11　　月　　20　　日
                  民事第二庭    法　官　周靜秀
正本係照原本作成。
如不服本判決，應於送達後20日內向本院提出上訴狀。
中　　華　　民　　國　　96　　年　　11　　月　　22　　日
                                書記官
